【裁判字號】    90,交聲,1096
【裁判日期】    901026
【裁判案由】    違反道路交通管理處罰條例聲明異議
【裁判全文】
臺灣臺北地方法院交通事件裁定                    九十年度交聲字第一○九六號
    異議人即
    受處分人  甲○○
右列受處分人因違反道路交通管理處罰條例案件，對於台北市交通事件裁決所中華民
國九十年十月十六日所為之處分（原處分案號：北市裁三字第駕裁二二－Ａ0000
0000號），聲明異議，本院裁定如左：
    主      文
異議駁回。
    理      由
一、按汽車駕駛人在多車道左轉彎時，不先駛入內側車道者，處銀元二百元以上六百
    元以下（即新台幣【以下同】六百元以上一千八百元以下）罰鍰，道路交通管理
    處罰條例第四十八條第四款定有明文。又汽車駕駛人駕駛汽車違反道路交通管理
    處罰條例第四十八條規定者，除應依該條所規定之罰鍰處罰外，並應依同條例第
    六十三條第一項第一款規定併予記駕駛人違規點數一點。而逕行舉發違反道路交
    通管理事件，經汽車所有人依通知單之應到案日期前到案，並告知違規駕駛人姓
    名、身分證統一編號及住址者，處罰機關應即另行通知違規駕駛人到案依法處理
    ；逾應到案日期，處罰機關應依道路交通管理處罰條例第八十五條第三項規定處
    罰該汽車所有人，違反道路交通管理事件統一裁罰標準及處理細則第二十四條亦
    定有明文，易言之，如汽車駕駛人在多車道左轉彎時，不先駛入內側車道，為警
    當場攔停者，處罰機關固應對汽車之駕駛人為處罰，惟若舉發機關並非當場對該
    部汽車攔停，而係依違反道路交通管理事件統一裁罰標準及處理細則第二十三條
    第一項第五款規定以科學儀器取得違規證據資料（如照相機或測速器）逕行舉發
    者，此際舉發機關只能依上開處理細則第二十三條第二項規定對汽車所有人為掣
    單舉發，而如經舉發之汽車所有人在舉發通知單上所載之應到案日期前到案，並
    告知處罰機關該名在多車道左轉彎時，不先駛入內側車道之汽車違規駕駛人姓名
    、身分證統一編號及住址者，處罰機關應即依前開細則第二十四條規定處罰該名
    違規駕駛人，而如汽車所有人未於應到案日期前到案或雖於應到案日期前到案，
    而未告知處罰機關實際之違規駕駛人者，處罰機關仍應依道路交通管理處罰條例
    第八十五條第三項「本條例關於車輛駕駛人之處罰，如應歸責於車輛所有人者，
    處罰車輛所有人。」規定，對車輛所有人加以處罰。
二、本件受處分人即異議人甲○○所有之車牌號碼ＣＴ－七四三六號自用小客車，於
    民國九十年八月七日中午十二時三十五分許，在台北市大安區○○○路與和平東
    路二段交岔路口欲左轉彎，該處交岔路口為設有多車道之道路，受處分人所有該
    部汽車竟未先駛入內側車道左轉，即自內側車道旁之車道逕行左轉，而為台北市
    政府警察局大安分局交通分隊（以下稱大安分局）員警吳嘉樺當場以拍照之方式
    採證，並以受處分人所有該部汽車有違反前揭道路交通管理處罰條例第四十八條
    第四款規定之行為逕行掣單舉發，嗣將舉發單送達於受處分人後，受處分人雖於
    於應到案日期前向原處分機關提出申訴，惟未向原處分機關告知該部汽車為警舉
    發當時之駕駛人確實姓名及年籍，經原處分機關請舉發單位即大安分局調查結果
    ，仍認該部汽車確有前開違規行為，原處分機關乃依前揭道路交通管理處罰條例
    第四十八條第四款、第八十五條第三項、第六十三條第一項第一款及違反道路交
    通管理事件統一裁罰標準及處理細則第二十四條、第四十四條第一項規定於九十
    年十月十六日從輕裁處異議人罰鍰六百元，併予記異議人違規點數一點。
三、受處分人聲明異議意旨略以：從相片中看不出來我的車未先駛入內側車道左轉，
    這樣舉發難以令人信服云云，惟查：
    受處分人所有前開車號汽車有於前開時地，在多車道左轉彎時，不先駛入內側車
    道，而自內側車道旁之車道逕行左轉之違規事實，有採證連續相片三張附卷可稽
    ，由該三張採證相片之第二張已可清楚看出，在受處分人所有該部車號汽車旁停
    有一部黃色之計程車，該部計程車係守法的停在該處交岔路口專門為左轉車輛所
    劃設，自最內側車道所延伸之待轉區內，且該部計程車為第一部車，受處分人所
    有該部汽車車頭已朝左打停在該部計程車之右側，至第三張相片更可以看出受處
    分人所有該部汽車車身更已朝左進行左轉之動作，因此由該採證相片已可看出受
    處分人所有該部車號汽車有於前開時地，在多車道左轉彎時，不先駛入內側車道
    ，而自內側車道旁之車道逕行左轉之違規事實，本院按交通警察掣單舉發違反道
    路交通管理處罰條例所列之違規事實，本質上為行政處分，係公務員基於職務上
    之權力，依法就特定之具體事件所為之具公法上效果之單方面行政行為，基於公
    務員為公法上行為具有公信力之原則，該行政行為當可被推定為真正，其據以依
    法處分之事實認定亦為正確無誤，從而本件異議人既未能提出證據以資證明其確
    無違規行為，僅空言稱並未違規，尚難認其辯解為可採，本件事證明確，受處分
    人所有前開車號汽車確有前述違規行為可堪認定。
四、綜上所述，受處分人所有之前揭車號汽車確有於前開時地，在多車道左轉彎時，
    不先駛入內側車道，而自內側車道旁之車道逕行左轉之違規行為，從而原處分機
    關乃依前揭道路交通管理處罰條例第四十八條第四款、第八十五條第三項、第六
    十三條第一項第一款及違反道路交通管理事件統一裁罰標準及處理細則第二十四
    條、第四十四條第一項規定從輕裁處受處分人罰鍰六百元，併予記受處分人違規
    點數一點，核無違誤，本件受處分人之異議為無理由，自應將其異議駁回。
據上論斷，應依道路交通案件處理辦法第十九條，裁定如主文。
中      華      民      國    九十      年      十      月    二十六    日
                                      臺灣臺北地方法院交通法庭
                                          法  官  葉  建  廷
右正本證明與原本無異。
如不服本裁定，應於裁定送達後五日內向本院提出抗告狀。
                                          書記官  許  婉  如
中      華      民      國    九十      年      十      月    二十六    日


司法院資訊處製作；財團法人民間司法改革基金會備份。
